臺灣高等法院花蓮分院刑事判決　　　　　　　　　　九十三年度選上更(一)字第九號
　　上　 訴　 人　臺灣花蓮地方法院檢察署檢察官
　　上訴人即被告　乙○○
右上訴人因被告等違反公職人員選舉罷免法案件，不服臺灣花蓮地方法院九十二年度
訴字第一０００號中華民國九十二年九月二十三日第一審判決（起訴案號：臺灣花蓮
地方法院檢察署九十一年度偵字第一六四八號），提起上訴，經判決後由最高法院發
回更審，本院判決如左：
    主  文
原判決關於乙○○部分撤銷。
乙○○對於有投票權之人，交付賄賂及不正利益，而約其投票權為一定之行使，處有
期徒刑伍月，如易科罰金，以參佰元折算壹日，褫奪公權貳年。扣案及未扣案之洗面
乳禮盒各壹盒沒收。
    犯  罪  事  實
一、乙○○係花蓮縣吉安鄉第十七屆鄉民代表選舉候選人鄭乾龍之哥哥，平日經營冠
    德禮儀社，於鄭乾龍競選期間，負責競選總部接待及掃街拜票。民國九十一年五
    月十八日晚上七、八時許，乙○○叫禮儀社工人甲○○開車，一同前往花蓮縣吉
    安鄉干城村干城二ＯＯ號之十三彭金海所經營之小吃店拜票時，適有投票權之黃
    金德、黃金來、黃金朝及周仕有等人在該店用餐，乙○○即基於對於有投票權之
    人，交付賄賂及不正利益，而約其投票權為一定行使之犯意，與黃金德等人共飲
    ，席間多次向其等拜票請求支持鄭乾龍，而約其等投票權為一定之行使。乙○○
    除交代彭金海此次餐飲費用約新台幣一千二百元由其本人支付外，同時吩咐不知
    情之甲○○將放於車上之臺鹽實業股份有限公司健康好禮洗面乳禮盒二盒拿出，
    私下分送給黃金德及黃金來各一盒，每盒價值二百三十元，而以之為投票給鄭乾
    龍之代價。嗣經黃金德向警檢舉並提出其所收受之上開禮盒一盒扣案而查獲上情
    。
二、案經花蓮縣警察局移送台灣花蓮地方法院檢察署檢察官偵查起訴。
    理  由
一、訊據上訴人即被告乙○○對於上揭時地支付餐費約一千二百元及致送禮盒二盒之
    事實，固不諱言，惟矢口否認賄選之犯行，辯稱：我經營葬儀社，經常要送禮。
    當天是甲○○約我去彭金海的小吃店跟黃金德喝酒，他說我們做這種生意需要多
    一些朋友，叫我付餐費，村莊裡有喪事，黃金德都會幫忙，所以我就跟老闆說帳
    算我的，並叫甲○○送禮盒二盒給黃金德，希望他以後能夠幫忙，甲○○就將禮
    盒拿到黃金德的車子裡面。我當天不是去拜票，付賬及送禮與選舉無關，黃金德
    是為了五十萬元檢舉獎金才亂講的云云。
二、經查：
（一）被告乙○○之弟弟鄭乾龍，係花蓮縣吉安鄉第十七屆鄉民代表選舉候選人。黃
      金德、黃金來、黃金朝及周仕有則係該選舉有投票權之人。有花蓮縣吉安鄉公
      所九十二年八月二十一日吉鄉民字第Ｚ000000000號及九十二年六月
      二十日吉鄉民字第Ｚ000000000號函二紙附卷足憑，且為共同被告鄭
      乾龍、黃金朝及證人黃金德、黃金來、周仕有供陳無訛。
（二）被告為替鄭乾龍助選，於右開時間，與甲○○一同前往彭金海之小吃店拜票，
      適有投票權之黃金德、黃金來、黃金朝及周仕有等人在該店用餐，乙○○即與
      黃金德等人共飲，席間向其等拜票請求支持鄭乾龍，餐費約一千二百元由乙○
      ○支付，同時致送黃金德、黃金來洗面乳禮盒各一盒等情，業據被告乙○○於
      警訊、原審供承屬實（警訊卷第二十五至二十七頁、原審卷第五十一至五十三
      頁），核與證人彭金海於警訊及原審（警訊卷第四十六頁，原審卷第一一０頁
      ）、黃金德於警訊及原審（警訊卷第三十九頁，原審卷第八０頁）、黃金來於
      警訊（警訊卷第三十一頁）、黃金朝於警訊及原審（警訊卷第三十五頁，原審
      卷第四十五頁）及周仕有於警訊（警訊卷第五十一頁）供述之情節相符，且有
      扣案之健康好禮洗面乳禮盒一盒可佐。被告利用與黃金德等人共飲之機會，向
      其等拜票請求支持鄭乾龍，而支付餐費，同時致送禮盒給黃金德及黃金來，足
      證其支付餐費及致送禮盒係基於對於有投票權之人，交付賄賂及其他不正利益
      ，而約其投票權為一定行使之犯意。所辯其經營葬儀社，經常要送禮，當天是
      甲○○約其去彭金海之小吃店跟黃金德喝酒，送禮盒給黃金德，是希望他以後
      能夠幫忙，其當天不是去拜票，付賬及送禮與選舉無關，黃金德是為了五十萬
      元檢舉獎金才亂講的云云，無非卸責之詞，非可採取。證人黃金德、黃金來嗣
      後改稱被告送禮給其二人係因其二人幫忙葬儀社之生意云云，亦為迴護之詞，
      不足採信。
（三）被告就證人彭金海、黃金德、黃金來、黃金朝及周仕有於警訊時之供述，於原
      審及本院調查時，知有刑事訴訴法第一百五十九條第一項不得為證據之情形，
      但未於言詞辯論終結前聲明異議，依同法第一百五十九條之五第二項規定，視
      同同意作為證據，是上開證人於警訊時之證言，均有證據能力，併予說明。
（四）綜上所述，本件事證明確，被告乙○○之犯行，堪以認定。
三、核被告乙○○所為，係犯公職人員選舉罷免法第九十條之一第一項之交付賄賂及
    不正利益罪。被告利用不知情之甲○○為其交付禮盒部分，應論以間接正犯。被
    告利用與黃金德等人共飲之機會，向其等拜票請求支持鄭乾龍，除支付餐飲費用
    約一千二百元外，同時私下分送給黃金德及黃金來禮盒各一盒，而約其等投票權
    為一定之行使，雖向多數人行賄，然其行賄之行為係在同一個時間及地點為之，
    難以界分先後，應認係一個投票行賄罪之接續行為，僅成立單純一罪。又被告所
    侵害者為國家法益之罪，受害法益單一，亦不成立想像競合犯。原審對被告論罪
    科刑，固非無見。惟原審依連續犯規定論處被告罪刑，尚有未合。又被告向黃金
    德等人拜票請求支持鄭乾龍，而支付餐飲費用，該餐費即屬交付黃金德等人之不
    正利益，原審認係一般交誼常情，而非賄選，不予論罪，亦有未洽。被告上訴，
    否認犯罪，求予撤銷原判決，另檢察官上訴指摘原判決量刑過輕，雖無理由；惟
    原判決即有可議，仍應予撤銷改判。爰審酌被告輕忽法紀，敗壞選風，妨害選舉
    之公正性，及其犯罪之動機、目的、方法、智識程度、素行非惡惟犯罪後態度不
    佳等一切情狀，量處如主文第二項所示之刑，及諭知易科罰金之折算標準，並依
    同法第九十八條第三項之規定，併予宣告褫奪公權二年。末按公職人員選舉罷免
    法第九十條之一第三項規定，預備或用以行求期約或交付之賄賂，不問屬於犯人
    與否，沒收之。本件扣案及未扣案之禮盒各一盒，為被告用以交付之賄賂，自應
    依上開規定，宣告沒收。至於被告交付之上開餐費係屬不正利益，毋庸沒收，併
    予敘明。
據上論斷，應依刑事訴訟法第三百六十九條第一項前段、第三百六十四條、第二百九
十九條第一項前段，公職人員選舉罷免法第九十條之一第一項、第三項、第九十八條
第三項，刑法第十一條前段、第四十一條第一項前段、第三十七條第二項，罰金罰鍰
提高標準條例第一條前段、第二條之規定，判決如主文。
本案經檢察官李土城到庭執行職務。
中      華      民      國      九十三      年    九    月     十四     日
                                  審判長法官  謝  志  揚
                                        法官何  方  興
                                        法官  蔣  有  木
右為正本證明與原本無異。
如不服本判決，應於判決送達後十日內向本院提出上訴狀。其未述理由者，並應於
提出上訴狀後十日內向本院補提理由狀(須附繕本)。
                                      書記官  鄧  瑞  雲
中      華      民      國      九十三      年    九    月     十四     日
附錄本判決論罪之條文：
公職人員選舉罷免法第九十條之一第一項
  (賄選之處罰)
對於有投票權之人，行求期約或交付賄賂或其他不正利益，而約其不行使
投票權或為一定之行使者，處五年以下有期徒刑，得併科新台幣四十萬元
以上四百萬元以下罰金。
公職人員選舉罷免法第九十八條第三項
 (從重主義)
犯本章之罪或刑法分則第六章之妨害投票罪，宣告有期徒刑以上之刑者，
並宣告褫奪公權。
